臺灣臺南地方法院刑事判決　　　　　　　 96年度訴字第428號
公　訴　人　臺灣臺南地方法院檢察署檢察官
被　　　告　乙○○
選任辯護人　李宗貴律師
　　　　　　傅美櫻律師
　　　　　　郭宗塘律師
被　　　告　甲○○
　　　　　　丙○○
上　一　人
選任辯護人　謝依良律師
上列被告等因妨害自由等案件，經檢察官提起公訴（95年度營偵
字第1488號），本院判決如下：
    主  文
乙○○、甲○○被訴傷害部分公訴不受理，被訴剝奪他人行動自
由部分無罪。
丙○○被訴傷害部分公訴不受理。
    理  由
一、公訴意旨略以：被告乙○○、甲○○二人於民國（下同）95
    年10月6日晚上11時50分許，因懷疑丙○○向環保局檢舉乙○○之工廠排放污油，遂共同基於剝奪他人行動自由之犯意
    ，在臺南縣學甲鎮中州里「回春國術館」前以手勒住丙○○
    之脖子，強行將丙○○押往臺南縣學甲鎮○○里○○○○道
    路，並與丙○○發生互毆，致丙○○受有頭部外傷併臉部撕
    裂傷之傷害；乙○○受有右背部紅腫、左背部紅腫、左側腹
    部紅腫等傷害；甲○○受有右前臂擦挫傷、左前胸擦挫傷、
    背部挫傷等傷害（甲○○受傷部分未據告訴）。因認被告乙○○、甲○○涉嫌共犯刑法第302條第1項剝奪他人行動自由
    罪及第277條第1項傷害罪嫌、被告丙○○涉犯刑法第277條
    第1項傷害罪嫌等語。
二、被告乙○○、甲○○、丙○○被訴傷害部分：
  (一)按告訴乃論之罪，告訴人於第一審辯論終結前得撤回其告訴
    ，又告訴經撤回者，應諭知不受理之判決，刑事訴訟法第
    238條第1項、第303條第3款分別定有明文。
  (二)查本件告訴人丙○○告訴被告乙○○、甲○○；告訴人乙○○告訴被告丙○○傷害部分，起訴書認均係觸犯刑法第277
    條第1項之傷害罪，依同法第287條前段之規定，須告訴乃論
    。茲據告訴人乙○○、丙○○撤回前揭告訴，依照首開說明
    ，本件被告乙○○、甲○○、丙○○被訴傷害部分爰不經言
    詞辯論，逕為諭知不受理之判決。
三、被告乙○○、甲○○被訴剝奪他人行動自由部分：
  (一)關於證據能力之說明：
  按告訴人於刑事訴訟程序供述不利於被告之事實，究其實際
    ，仍屬證人之性質。準此，告訴人丙○○於司法警察及檢察
    事務官詢問時所為之陳述，係屬被告以外之人於審判外之言
    詞陳述，既經被告乙○○、甲○○方面明示不同意採為證據
    之意思，依刑事訴訟法第159條第1項之規定，應認為不具證
    據能力。
  上述經排除之證據以外之供述證據及非供述證據，既經被告
    乙○○、甲○○方面表示同意採為證據，且無事實顯示係公
    務員因違法蒐證所取得之證據，本院審酌該等供述證據作成
    時之情況，亦認為適於作為證據，依刑事訴訟法第第159條
    之4第1款、第159條之5第1、2項等規定，應認為均有證據能
    力。
  (二)按犯罪事實應依證據認定之，無證據不得認定犯罪事實；不
    能證明被告犯罪者，應諭知無罪之判決，刑事訴訟法第154
    條第2項、第301條第1項分別定有明文。次按訴訟上證明之
    證據資料，須於通常一般之人均不致有所懷疑，而得確信其
    為真實之程度者，始得據為有罪之認定，倘其證明尚未達到
    此一程度，而有合理之懷疑存在，根據「罪證有疑，利於被
    告」之證據法則，即無從為被告有罪之確信，法院即應為無
    罪之判決，最高法院76年臺上字第4986號判例意旨可資參照
    。
  (三)本件檢察官認為被告乙○○、甲○○共犯刑法第302條第1項
    之罪，無非以：被告乙○○、甲○○一致供稱「被告乙○○曾與告訴人丙○○互毆，且互毆之時被告甲○○在場」之
    事實；告訴人丙○○於警詢及檢察事務官詢問時之指訴；
    已經勘驗後之告訴人丙○○與證人丁○○通話之錄音內容
    及告訴人丙○○受傷照片及診斷證明書等事證，為其論據
    。訊據被告乙○○、甲○○均堅決否認有何剝奪告訴人丙○○行動自由之行為，並一致以：伊等並未強押告訴人等語，
    資為抗辯。
  (四)經查：
  被告乙○○、甲○○二人於警詢及檢察事務官詢問時，雖均
    供稱被告乙○○與告訴人丙○○互毆，且互毆時被告甲○○
    亦復在場等節，但該二人始終均否認有何強押告訴人丙○○
    致其行動自由遭受剝奪之事實，該等被告之供述，充其量僅
    足證明「被告甲○○於被告乙○○與告訴人丙○○打架時在
    場」之不爭執事實，對於「告訴人丙○○是否遭受強押而喪
    失行動自由」之爭點事實之釐清與判斷，並無助益。
  告訴人丙○○於警詢及檢察事務官詢問時之陳述，為被告以
    外之人審判外之陳述，而無證據能力，已如前述，其供述自
    無從據為不利於被告乙○○、甲○○之認定。
  告訴人丙○○於系爭事實發生後，曾致電證人丁○○（回春
    國術館負責人），電話中有以下對話足資懷疑告訴人所為「
    遭受被告乙○○、甲○○強押」之指訴與事實相符：
    丙○○：當時我跟他走過去，你不是有看到？
    丁○○：『我想你們二個走過去』不知道要做什麼，我當時
            在整理東西，沒想到出事了，我也沒想到『他會打
            你』。
    丙○○：你當時有看到他跟我一起走？
    丁○○：我以為你們二個在講話啦。
    丙○○：你當作我們在講話？
    丁○○：是的。
    丙○○：他們二人『搭著我』，你不覺得怪怪的嗎？
    丁○○：我想你們『搭著走』，我想你們都走了，不知道要
            做什麼，我當時在整理東西，整理好後，我走過去
            要看的時候，就沒看到人了。你打電話來說託我的
            福時，我也覺得奇怪，．．．我也不知道會這樣。
    （見核交卷第24-25頁檢察事務官勘驗筆錄）
    從證人丁○○於電話中之應答，可能與告訴人丙○○遭受被
    告乙○○等強押之內容，應為丁○○提及「我想你們二個走
    過去」、「他會打你」以及「我想你們搭著走」之三段話語
    。而其中前二段提及「二人一起走」以及「打你」之陳述，
    依語意而言僅得評價為「被告乙○○與告訴人丙○○一同離
    去回春國術館後，發生打架（打人）事件」，尚難據以認為
    證人丁○○之電話陳述內容提及告訴人指控之妨害自由過程
    。至於「被告等與告訴人搭著走」之語意中，雖存有「以搭
    肩方法強押告訴人」之可能，但因打架事件發生前，被告乙○○、甲○○與告訴人係一同在回春國術館外烤肉聚會（此
    經被告二人與證人丁○○一致陳述無訛），故仍無以排除「
    一般性地勾肩搭臂同行離開」之可能性。如此即難根據證人
    丁○○提及「你們搭著走」以及告訴人之指訴，達到告訴人
    之行動自由確實已遭被告二人強制剝奪之確信。再者，證人
    丁○○先後於警詢、檢察事務官詢問中以及本院審理時，始
    終證述「未見到告訴人遭被告二人架走或強押」等語（見警
    卷第20-21頁、核交卷第27-28頁、本院審判筆錄第8頁），
    益徵無從以前開電話中陳述，率爾認定告訴人是否遭受強押
    之構成要件事實。
  本件被告乙○○既已供承出手毆打告訴人丙○○成傷，是以
    告訴人丙○○於警詢中提出之受傷照片以及診斷證明書，亦
    僅能證明被告乙○○傷害告訴人丙○○之不爭執事實，同難
    據以判斷「告訴人丙○○是否遭受強押而喪失行動自由」之
    爭點事實。
  (五)綜上各節，本件檢察官據以起訴被告乙○○、甲○○妨害自
    由之事證，經綜合判斷結果，尚不足使本院獲致被告乙○○
    、甲○○有罪事實之確信，揆諸前述最高法院76年臺上字第
    4986號判例意旨，即應為被告乙○○、甲○○二人無罪判決
    之諭知。況且，即便告訴人再於本院審理中接受交互詰問仍
    歷歷指證被告乙○○、甲○○，於證據評價上仍屬「告訴人
    之單一指訴」，而前揭檢察官提出之證據，本院亦難認為足
    以補強告訴人之指訴，而得獲致被告二人有罪之確信心證，
    依最高法院52年度臺上字第1300號判例意旨，本件即使再行
    以告訴人丙○○為證人接受交互詰問，仍然無從為不利於被
    告乙○○、甲○○之認定，此乃檢察官聲明捨棄詰問證人丙○○之後，本院未依職權訊問證人丙○○之原因，併予指明
    。
據上論斷，應依刑事訴訟法第303條第3款、第301條第1項、第30
7條，判決如主文。
本案被告乙○○、甲○○被訴剝奪行動自由部分，經檢察官張婉
寧到庭執行職務
中　　華　　民　　國　　96　　年　　8 　　月　　24　　日
　　　　　　　　　刑事第十庭    審判長法　官　陳欽賢
                                      法  官  林臻嫺
                                      法  官  陳賢德
以上正本證明與原本無異
如不服本判決應於收受本判後10日內向本院提出上訴書狀，並應
敘述具體理由。如未敘述上訴理由者，應於上訴期間屆滿後20日
內向本院補提理由書狀（均須按他造當事人之人數附繕本）「切
勿逕送上級法院」。
       　　　　　　　　　　　　　　　 書記官　陳麗雅
中　　華　　民　　國　　96　　年　　8 　　月　　24　　日
